【裁判字號】    92,交上易,20
【裁判日期】    920122
【裁判案由】    過失傷害
【裁判全文】
臺灣高等法院臺南分院刑事判決             九十二年度交上易字第二號    Ｇ
      上  訴  人  臺灣雲林地方法院檢察署檢察官
      被      告  甲  ○  ○
右上訴人因被告過失傷害案件，不服臺灣雲林地方法院九十一年度交易字第一七四號
中華民國九十一年十一月二十日第一審判決（起訴案號：臺灣雲林地方法院檢察署九
十一年度偵字第三三二二號），提起上訴，本院判決如左：
      主      文
原判決撤銷。
甲○○因過失傷害人，處有期徒刑參月，如易科罰金，以參佰元折算壹日。
      事      實
一、甲○○於民國（下同）九十一年六月十九日上午七時許，駕駛車號Ｃ六－四六一
    八號自小客車，沿雲林縣虎尾鎮○○里○○道路由堀頭里往汕尾方向（由南往北
    ）行駛，途經埒內里一八六之六號前之無號誌交岔路口時，原應注意車輛行至無
    號誌之交岔路口時，左方車應暫停讓右方車先行，及該路段之速限為每小時四十
    公里，不得超速。又依當時天候為晴天、日間有自然光線、路面乾燥、無缺陷、
    無障礙物及視距良好等客觀環境判斷，亦無不能注意之情事，甲○○竟疏未注意
    上揭規定，非但未暫停讓右方車先行，猶以約四十至五十公里之時速超速駛入上
    開交岔路口。適有乙○○騎乘車號ＶＱＸ－八一○號重機車沿前開產業道路由中
    溪里往埒內里方向駛來（由東往西），行經上開無號誌交岔路口時，亦疏未注意
    左右來車，減速慢行以作隨時停車之準備，而貿然通過該處交岔路口，甲○○見
    狀煞避不及，致其駕駛之上開小客車車頭左側與乙○○所騎乘之重型機車車尾左
    側在該路口發生碰撞，使乙○○人車倒地，並受有顏面皮膚缺損併撕裂傷及頭部
    外傷之傷害。甲○○於肇事後即駕車至雲林縣警察局虎尾分局埒內分駐所向該所
    警員自首而接受裁判。
二、案經被害人乙○○訴由雲林縣警察局虎尾分局報請臺灣雲林地方法院檢察署檢察
    官偵查起訴。
      理      由
一、訊據被告甲○○，對於右揭時、地未暫停讓右方車先行，而以時速約四十至五十
    公里之速度行駛，不慎撞及告訴人乙○○所駕機車，造成告訴人倒地受傷等情坦
    承不諱，核與告訴人所指訴之情節相符，復有診斷證明書數紙、道路交通事故調
    查報告表一紙及相片四幀在卷可資佐證。又按行車速度，應依標誌之規定，在未
    劃設車道或行車分向線之道路，郊外時速不得超過四十公里；車輛行至無號誌交
    岔路口，左方車應暫停讓右方車先行，道路交通安全規則第九十三條第一項第一
    款、第一百零二條第一項第二款定有明文。本件被告駕駛車輛自應注意上開規定
    ，小心駕駛謹慎為之，且依當時天候為晴天、日間有自然光線、路面乾燥、無缺
    陷、無障礙物及視距良好等客觀環境判斷，亦無不能注意之情事，被告竟於行經
    上開交岔路口時疏未注意告訴人機車自右方行來，而未暫停讓告訴人之右方車先
    行，又貿然超速通過路口以致肇事，自應負過失之責。且告訴人因本件車禍受傷
    ，與被告之過失行為間顯有相當因果關係。雖告訴人行經無號誌交岔路口時，係
    屬右方車而享有路權，然不並因此解免告訴人行經該路口時應注意左右來車並減
    速慢行之義務，參以本件肇事地點係在交岔路口一節，顯然被告應係與告訴人同
    時到達路口，則倘告訴人行經路口時減速慢行，作停車之準備，縱被告超速並爭
    道行駛，告訴人亦得及時發覺並煞停而免於本件肇事之發生，足見告訴人對本件
    車禍之發生亦有過失（道路交通安全規則第九十三條第一項第四款參照）。惟此
    並不影響被告過失責任之成立，自不待言。綜上，本件事證明確，被告之過失傷
    害犯行，洵堪認定。
二、查告訴人乙○○雖因左前額左眼角皮膚缺損，經手術植皮治療後，有左眼眼瞼疤
    痕攣縮併眼瞼外翻以致眼角閉合不良之情事，然並未因此產生失明之結果，此有
    國立成功大學醫學院附設醫院九十一年十月十七日（九一）成附醫外字第一○二
    二三號函附之病患診療資料摘錄表，是告訴人之傷勢尚未達毀敗一目之視能之程
    度，而與重傷害有別，故核被告甲○○所為，應係犯刑法第二百八十四條第一項
    前段之過失傷害罪。被告於肇事後，於偵查犯罪機關尚未發覺犯罪前，前往當地
    派出所即埒內分駐所備案，此經被告供承在卷，核與道路交通事故調查報告表所
    載相符，是被告對於未經發覺之犯罪自首而接受裁判，應依刑法第六十二條前段
    自首之規定減輕其刑。
三、原審予以論罪科刑，並量處拘役伍拾玖日，固非無見。惟查：本件被害人乙○○
    因被告之過失傷害，已因左前額左眼角皮膚缺損，經手術植皮治療後，有左眼眼
    瞼疤痕攣縮併眼瞼外翻以致眼角閉合不良之情事，雖未因此產生失明之結果，惟
    所受之傷害不輕，原審僅量刑拘役伍拾玖日，顯不符罪刑比例原則，即有未洽，
    檢察官依告訴人之請求上訴，上訴意旨認被害人之傷勢已達重傷害程度，雖不足
    採，惟上訴意旨所指摘原判量刑過輕不當，為有理由，自應由本院將原判決撤銷
    改判。爰審酌告訴人傷害非輕微，被告與告訴人對本件事故亦均有過失，未與告
    訴人和解等一切情狀，量處如主文第二項所示之刑，並諭知如易科罰金以參佰元
    折算壹日之標準，以資懲儆。
據上論斷，應依刑事訴訟法第三百六十九條第一項前段、第三百六十四條、第二百九
十九條第一項前段，刑法第二百八十四條第一項前段、第四十一條第一項前段、第六
十二條前段，罰金罰鍰提高標準條例第一條前段、第二條，判決如主文。
本案經檢察官李傳來到庭執行職務。
中    華    民    國      九十二      年      一      月      二十二    日
                                  臺灣高等法院臺南分院刑事第六庭
                                      審判長法官  楊    明    章
                                            法官  戴    勝    利
                                            法官  顏    基    典
右正本證明與原本無異。
不得上訴。
                                      法院書記官  呂    嘉    文
中    華    民    國      九十二      年      一      月     二十三     日
附錄本判決論罪科刑法條：
刑法第二百八十四條第一項：
因過失傷害人者，處六月以下有期徒刑、拘役或五百元以下罰金，致重傷者，處一年
以下有期徒刑、拘役或五百元以下罰金。


司法院資訊處製作；財團法人民間司法改革基金會備份。
